【裁判字號】    89,訴,859
【裁判日期】    890829
【裁判案由】    偽造文書
【裁判全文】
台灣台中地方法院刑事判決                          八十九年度訴字第八五九號
    公  訴  人  臺灣台中地方法院檢察署檢察官
    被      告  丁○○
                丙○○
右列被告因偽造文書案件，經檢察官提起公訴（八十九年度偵字第一七一一號），本
院判決如左：
    主  文
丁○○故買贓物，處有期徒刑肆月，緩刑貳年。
丙○○牙保贓物，處罰金壹萬元，如易服勞役，以佰元折算壹日。
    事  實
一、丙○○前於民國（下同）七十四年間因妨害風化案件，經本院判處有期徒刑六月
    ，併科罰金二千元，於七十四年十一月一日執行完畢，又於八十四年間因違反就
    業服務法案件，經臺灣南投地方法院判處拘役四十日，於八十五年四月十二日易
    科罰金執行完畢（均未構成累犯）。丁○○、丙○○均明知甲○○所出售之汽車
    係屬贓車，竟於八十八年一月間由丙○○居中介紹丁○○向甲○○購買贓車，丁○○即於八十八年一月間某日以新台幣（下同）五十五萬元向甲○○訂購西菲若
    型之自小客車一輛，並將身分證、印章交予甲○○辦理過戶登記，俟甲○○於八
    十八年一月十九日凌晨四、五時許竊得丁○○所需型號之小客車後（經查，該車
    原係乙○○所有，原車牌號碼為Ｂ四─六二一八號，於八十八年一月十九日凌晨
    四、五時許在台中市○○○路○段與朝陽街之交叉路口遭甲○○、宮念華所竊取
    ），再交予綽號「姐仔」之塗珠碧處偽造車籍資料，並於八十八年一月二十日持
    丁○○之身分証件向台中區監理所南投監理站冒領車牌號碼Ｂ四─七五二五號，
    並辦理過戶，俟辦妥後，甲○○再於一月底、二月初某日，將上開贓車及行車執
    照、車籍資料等交予丁○○。
二、案經台北市政府警察局刑事警察大隊移送臺灣臺中地方法院檢察署檢察官偵查起
    訴。
    理  由
一、訊據被告丁○○對其於右揭時地向甲○○購買小客車等情並不否認，惟矢口否認
    有故買贓車犯行，辯稱：不知甲○○出售的是贓車云云；訊據被告丙○○對丁○○向甲○○買車時，有代為交付証件、金錢等情亦不否認，惟矢口否認有牙保贓
    物犯行，辯稱：未介紹丁○○向甲○○購車，亦不知其出售的是贓車，係甲○○
    故意誣陷之詞，因甲○○誤認伊侵占出售車子之車款云云。惟查：
（一）被告丁○○向甲○○購買之自用小客車，確係甲○○與宮念華竊取之他人失竊
      之贓車等情，業據証人即該小客車之車主乙○○及証人即富邦保險公司員工吳
      宏隆証述在卷，核與証人甲○○、宮念華証述相符，並有失竊報告、車輛竊盜
      資料、失竊報案証明單、車籍資料、貨物稅完稅照證、理賠書在卷可佐，是該
      車確係乙○○失竊之贓車甚明；又查，該車確係丁○○向甲○○所購得，亦據
      丁○○供述在卷，並有汽車新領牌照登記書、偽造之貨物稅完稅照證可佐；而
      丁○○向甲○○購買該車，確係經被告丙○○之仲介牙保等情，亦據據被告丙○○於警訊供稱在卷（八十八年八月十三日警訊，八十八年偵字第一八七七一
      號偵卷第一八七頁），被告丙○○於本院供稱：是甲○○到公司找我，談到買
      車的事，因江住我家，丁○○有託拿錢、身分証、過戶資料給甲○○，是交車
      以後的事等語（八十九年五月五日本院訊問），被告丁○○亦於警訊供稱：是
      我向丙○○表示要買性質較好的自小客車，然後就由丙○○去接洽，後來也是
      丙○○向我說我要的車子有了等語（八十八年十一月二十九日警訊），被告丁○○於本院亦供稱：是聊天中提到，因我不夠錢，過了一星期，江（指甲○○
      ）透過張（指丙○○）來向我說車子可以貸款，我決定要買車，告訴丙○○轉
      告甲○○，因我不知江住那裡，身分証件也是交代丙○○給甲○○，隔天江便
      開車子到公司來給我看，並將証件交給我，我還沒付錢，過一週才付等語（八
      十九年七月二十一日本院訊問），而証人甲○○於偵訊亦供稱：買車的事是丙○○先知道，他再帶丁○○來跟我談，丁○○買車過程，丙○○都有在場，並
      幫忙說算便宜一點等語（八十九年三月十五日偵訊第一二一、一二二頁），足
      証丙○○確有牙保本件丁○○向甲○○購買小客車之事。
（二）再查，被告丁○○、丙○○均知上開向甲○○購買之小客車係屬贓車等情，亦
      據被告丁○○、丙○○二人於警訊坦承不諱，核與証人甲○○、宮念華所述相
      符，被告丁○○於警訊供稱：該車係經由丙○○仲介，而丙○○事先向我指稱
      阿慶（指甲○○）那裡有領有監理機關正式牌照車籍的贓車，我因貪價格便宜
      ，才會去買這種贓車等語，並供稱全部供付五十五萬元給甲○○等語（八十八
      年十一月二十六、二十九日警訊），又被告丙○○亦知丁○○所購上開小客車
      係屬贓車等情，亦據被告丙○○於警訊自承在卷（八十八年十一月二十六日警
      訊，八十九年偵字第一七一一號卷第五十二頁反面），而証人甲○○於警訊所
      述：丙○○、丁○○本來就知道我是專門在行竊自用小客車的，而且可以偽造
      車籍去冒領牌照，所以就要求我去弄一部來賣給丁○○，是在我賣車給他的前
      十天左右，在丙○○家中告訴我這件事，並且講好價錢是五十五萬元，但我有
      向丙○○說中間的介紹費要他向丁○○要，然後我就與宮念華一起去偷一輛，
      他們要的西菲若的車子，再交給姊仔變造車身及冒領牌照Ｂ四─七五二五號後
      ，再將牌照登記書等相關車籍資料在丙○○中交給丁○○辦貸款，然後過十天
      ，在丙○○家中交款交車，但丁○○未將款付，是陸續二個月付清五十五萬元
      ；該部車係與宮念華一起在台中之尋找作案對象，發現這部丁○○向我定的這
      型車，所以我們就下手行竊；又以十八萬請姊仔變造車身及引擎號碼並冒領號
      牌；丁○○、丙○○當然事先就知道這部車是行竊來的，因為是他們向我要求
      要買這種車的，我原本不想賣這種車給認識的，怕以後會事發供出來，但他們
      就是貪小便宜要向我買這種車等語（八十八年十一月十日警訊，八十九年度偵
      字第一七一一號卷第二七至二九頁），其於偵訊亦証稱：有賣車給丁○○，本
      來和丁○○、丙○○都有認識，他們都知道車子的來源，事先我都有告訴他們
      車子是我偷的，証件則是看他們要買何人名字，我再拿給姊仔偽造，我有告訴
      他們實情，不然車子不可能賣那麼便宜等語（八十九年三月十五日偵訊），指
      証歷歷，而証人宮念華於警訊亦坦承該部小客車係其與甲○○二人共同行竊，
      並於偵訊指証丁○○、丙○○事先就知道該車係屬贓車等情（八十八年十一月
      二十日警訊，八十九年偵字一七一一號卷第三十四頁）；且查，系爭小客車係
      八十七年十一月十八日始由乙○○以一百零六萬元購得，僅購得三個月後，即
      於八十八年一月間失竊而由丁○○購得，而丁○○購得價格僅係五十五萬元，
      亦與市價相距甚遠，再參以被告丁○○於決定購車時，除談妥車價為五十五萬
      外，只知道係何車款，不知何年份，購車前未看過該車，亦未試車，即先交付
      証件辦理過戶，且先交車，後再付款等情，均據被告丁○○自陳在卷，亦據被
      告丙○○供稱相符，與一般購車常情，必先事先清楚車款、年份並看過實際車
      輛，更甚者會事先試乘，縱係熟人之間購車，亦會先詢問車況等情均不相符，
      更足証被告丁○○、丙○○二人確係知情甲○○所購之小客車係屬他人失竊之
      贓車甚明。
（三）被告丁○○雖辯稱：不知為贓車云云，惟本件係先交証件辦理過戶，過戶後再
      交車等情，亦為被告丁○○於本院所自承，其自稱經濟狀況不佳，竟於購得車
      子之初未先試車，均與常情相違，顯非可採；至被告丙○○雖辯稱，丁○○向
      甲○○購車一事，係渠等自行商議，與之無關云云，然甲○○所出售之車輛，
      均係行竊所得，若非丙○○居中介紹，甲○○豈有自行對外張揚之理，且甲○○亦到庭證稱，係透過丙○○所介紹，丙○○並有幫忙講價等語，被告丙○○
      所辯，顯非可採；被告丙○○雖又辯稱：係甲○○誣指云云，惟本件縱不採証
      人甲○○之証詞，亦足証明本件車輛買賣確係被告丙○○居間牙保，再參以証
      人甲○○所述與被告丁○○、丙○○及証人宮念華之警訊証詞相符，應堪採信
      ，是被告丙○○所辯，顯係臨訟卸責之詞，非可採信；至証人王志平証述丁○○出售車輛之價款，與証人王正村所述不符，亦不足為有利於被告丁○○之認
      定，而証人戊○○所述，顯係迴護被告丁○○之詞，亦非可採。事証明確，被
      告二人上揭犯行堪予認定。
二、核被告丁○○所為，係犯刑法第三百四十九條第二項之故買贓物罪；被告丙○○
    所為，係犯刑法第三百四十九條第二項之牙保贓物罪。爰審酌被告丁○○前無不
    良素行，其年近半百，因一時貪慾，購買贓車，致罹刑章，犯後屢次向本院表明
    後悔之意，暨丙○○因與丁○○、甲○○二人均係友人，始媒介牙保丁○○向甲○○購買贓車，並未自本件牙保犯行獲取任何利益，亦據被告丁○○、証人甲○○均陳明在卷，並考被告二人犯後態度等一切情狀，對被告二人分別諭知如主文
    所示之刑，且對被告丙○○諭知罰金易服勞役之折算標準。末查，被告丁○○未
    曾受有期徒刑以上刑之宣告，有臺灣臺中地方法院檢察署刑案資料查註紀錄表在
    卷可按，其犯後深具悔意，經此教訓，當知警惕而無再犯之虞，本院綜核各情，
    所宣告之刑，認以暫不執行為適當，併予宣告緩刑，以啟自新。
三、公訴意旨另以：被告丙○○於八十八年十二月底居中介紹被告丁○○向甲○○購
    買贓車，甲○○並將丁○○之身分証件委由不詳姓名之「姐仔」偽造車籍資料，
    再由「姐仔」向南投監理站冒領牌照，俟辦妥後，甲○○再將贓車及車籍資料交
    予丁○○，因認被告丁○○、丙○○均涉犯刑法第二百十六條、第二百二十條之
    行使準私文書罪嫌云云（詳見起訴書）。按犯罪事實應依証據認定之，無證據不
    得推定其犯罪事實。又不能證明被告犯罪者，應諭知無罪之判決，刑事訴訟法第
    一百五十四條、第三百零一條第一項定有明文。又按事實之認定，應憑証據，如
    未能發現相當証據或証據不足以証明，自不能以推測或擬制之方法，以為裁判之
    基礎，最高法院四十年台上字第八六號判例均著有明文。查單純行使準私文書並
    非購成犯罪，僅該準文書係屬偽造或變造之準私文書、準公文書、準特種文書、
    準公務員登載不實文書、使公務員登載不實之準文書或準業務上文書，始依刑法
    第二百十六條，再分別視係屬刑法第二百十條至第二百十五條之準文書而處斷，
    是依公訴人之起訴書所指，認被告丙○○、丁○○係犯行使準文書罪嫌云云，既
    未於起訴書之犯罪事實欄及証據並所犯法條欄，陳明丁○○、丙○○二人行使之
    準文書之時地，亦未陳明被告二人係行使「何種」準文書，且未陳明被告二人所
    行使之準文書係指「何物」而言，復未敘明係屬偽造或變造，是公訴人所指被告
    二人觸犯此部分罪嫌云云，顯係有誤；再查，如公訴人係指被告二人行使冒領車
    牌部分，經查，被告丁○○對上開車牌係屬冒領或所購贓車之車籍資料有無經過
    偽造、變造，均不知情等情，業據被告丁○○陳明在卷，核與証人甲○○証稱：
    被告二位（指丁○○、丙○○）不知道証件是偽造的等語（八十九年五月二十三
    日本院訊問）相符，再參以証人甲○○於本院訊問時均一再指証被告二人確係明
    知丁○○所購之小客車係屬贓車等語，實無必要再迴護被告丁○○、丙○○二人
    ，是既無証據証明被告丁○○、丙○○除知悉甲○○所出售之小客車係屬贓車外
    ，尚知悉被告丁○○、丙○○知情甲○○所出售之小客車之車牌或車籍資料等物
    係屬偽造或變造，自難論被告丁○○、丙○○二人有涉犯行使偽造或變造屬刑法
    第二百十條至第二百十五條之準文書罪嫌，是此部分罪嫌應屬不能証明，惟公訴
    人應係認此部分與前開有罪部分係屬牽連犯之裁判上一罪關係，自不另為無罪之
    諭知，附此敘明。
據上論斷，應依刑事訴訟法第二百九十九條第一項前段，刑法第三百四十九條第二項
、第四十二條第二項、第七十四條第一款，罰金罰鍰提高標準條例第一條前段、第二
條，判決如主文。
本案經檢察官楊文廣到庭執行職務。
中      華      民      國    八十九    年      八      月    二十九    日
                                    臺灣臺中地方法院刑事第一庭
                                        法  官    黃  家  慧
右正本證明與原本無異。
如不服本判決，應於送達後十日內向本院提出上訴狀(須附繕本)，上訴於台灣高等
法院台中分院。
                                        書記官
中      華      民      國    八十九    年      八      月    二十九    日
所犯法條：刑法第三百四十九條第二項
中華民國刑法第三百四十九條
 (普通贓物罪)
收受贓物者，處三年以下有期徒、拘役或五百元以下罰金。
搬運、寄藏、故買贓物或為牙保者，處五年以下有期徒刑、拘役或科或併科一千元以
下罰金。
因贓物變得之財物，以贓物論。


司法院資訊處製作；財團法人民間司法改革基金會備份。
